台灣台中地方法院刑事判決　　　　　　　　　　　　　九十年度訴字第一一五五號
　　公　訴　人　臺灣台中地方法院檢察署檢察官
　　被　　　告　甲○○
　　選任辯護人　吳文虎
右列被告因偽證案件，經檢察官提起公訴（九十年度偵字第二四三五號），本院判決
如左：
    主  文
甲○○証人，於檢察官偵查中，於案情有重要關係之事項，供前具結，而為虛偽陳述
，處有期徒刑壹年，緩刑肆年。
    事  實
一、甲○○前於民國（下同）七十四年間因妨害公務案件，經臺灣臺東地方法院判處
    有期徒刑六月確定，於七十四年十二月十日易科罰金執行完畢（未構成累犯），
    其明知自己未於八十九年五月三十日十九時二十分許，在台中縣梧棲鎮○○路與
    自強路交岔路口處，目睹鄧傳中發生交通事故致死之車禍經過（經查，鄧傳中於
    八十九年五月三十日十九時二十分許，沿臺中縣梧棲鎮○○路往自強路方向行駛
    ，因酒後駕車，不慎自後追撞行駛於同路前方，遇紅燈而停車等待號誌，由乙○
    ○駕駛之車號ＸＳ─六六九號聯結車車尾，鄧傳中因而死亡，乙○○所涉業務過
    失致死案件，另經不起訴處分確定），甲○○竟於八十九年十月五日上午十一時
    三十分許，在臺灣臺中地方法院檢察署偵查庭，檢察官偵查乙○○涉嫌業務過失
    致死案件為證人，於供前具結後，證稱：渠從臺中火力發電廠西碼頭開二十五噸
    砂石車行經車禍發生地，鄧傳中從渠右邊通過，並向渠打招呼，渠前方有乙○○
    所駕駛貨櫃車，乙○○的前方有乙輛自用小客車，乙○○見自強路口號誌將由綠
    燈轉變為黃燈之際，便以閃爍大燈催促小客車闖越紅燈，因小客車煞車未通過，
    乙○○遂緊急煞車並將貨櫃車開往中間車道，致使貨櫃車車尾的橫桿撞到鄧傳中
    所駕駛自用小客車駕駛座，並被貨櫃車拖行，乙○○煞車後小客車往前衝，撞到
    貨櫃車之輪胎又彈回來等語，而就該案情有重要關係事項虛偽之陳述。
二、案經臺灣臺中地方法院檢察署檢察官自動檢舉偵查起訴。
    理  由
一、訊據被告甲○○對於右揭時地之偵查庭擔任證人並為上開證言之事並不否認，惟
    矢口否認有偽證之犯行，其於本院辯稱：我沒有做偽證，我是說我看到的情形，
    我與對方二人（指鄧傳中和乙○○）都不認識；本件車禍經過，我有告訴一位「
    阿忠」，阿忠有告訴鄧傳中的家人說我有看到，鄧傳中的父親有來找我；當時（
    指車禍現場）沒有看到李昌貞的車子云云，其於偵訊辯稱：鄧傳中到億錩公司修
    理怪手，鄧傳中與億錩的阿忠很熟，因為他認得我當天駕駛的車子，後來我回到
    公司時說昨天發生車禍的事，開怪手的人說是鄧傳中，開怪手的人又跟阿忠說，
    阿忠又跟鄧傳中的家人說才知道。車禍時我跟在後面，我根本不認識鄧傳中，因
    為前面的車子太慢，我沒有與鄧傳中打招呼，只是請鄧傳中趕快走。所以沒有留
    下照顧車禍的鄧傳中。我不知道鄧傳中飲酒後酒精濃度達每公升一點○一三八毫
    克為何還能認出我開的車子云云。惟查：
（一）鄧傳中於八十九年五月三十日十九時二十分許，因酒後駕車追撞行駛同向前方
      之乙○○之聯結車，因而死亡，並非如被告所證言，係乙○○駕駛之貨櫃車變
      換車道，致貨櫃車之車尾橫桿撞到鄧傳中所駕駛之小客車，乙○○緊急煞車後
      ，鄧傳中駕駛之小客車往前衝，撞到貨櫃車輪胎彈開等情，業據該案被告即本
      案證人乙○○陳明在卷，復據證人李昌貞證述在卷，並有車禍現場照片、道路
      交通事故調查報告表、相驗屍體證明書及驗斷書等在卷可稽；又肇事當時鄧傳
      中係酒後駕車之事實，可由其車禍發生後之血液報告，其血液中酒精濃度為百
      分之０點二一三，亦有光田綜合醫院之急生化檢驗報告單可佐，按依道路交通
      安全規則第一百十四條第二款規定，飲用酒類或其他類似物後，其吐氣所含酒
      精濃度超過每公升０點二五毫克，或血液中酒精濃度超過百分之０點０五以上
      者，不得駕車，鄧傳中血液中酒精濃度高達百分之０點二一三，足見其酒醉狀
      況甚為嚴重；又上開行車事故經臺灣省臺中縣區車輛行車事故鑑定委員會鑑定
      及臺灣省車輛行車事故覆議鑑定委員會鑑定結果，臺灣省臺中縣區車輛行車事
      故鑑定委員會認「鄧傳中酒後駕駛自小客車自後撞上同方向前車，為肇事原因
      ；乙○○並無肇事因素」，而臺灣省車輛行車事故覆議鑑定委員會亦認「鄧傳
      中於夜間酒精濃度過量駕駛自小客車，未保持行車安全距離由後追撞前車，為
      肇事原因」，有臺灣省臺中縣區車輛行車事故鑑定委員會八十九年九月七日中
      縣鑑字第八九０四七六號鑑定意見書及臺灣省車輛行車事故覆議鑑定委員會八
      十九年十月七日府覆議字第八九一六二八號函文可憑；又臺灣省車輛行車事故
      覆議鑑定委員會並就本件車禍發生是否突然變換車道所致，認定依「聯結車本
      身車輛特性及其停於現場位置（警圖繪示），應非臨時變換車道所造成」，有
      臺灣省車輛行車事故覆議鑑定委員會八十九年十一月三十日府覆議字第八九一
      六二八號函文可佐，是鄧傳中上開車禍致死案件，確係因鄧傳中酒後駕車追撞
      乙○○之聯結車因之死亡，確堪認定，是被告於八十九年十月五日偵查庭所為
      証言內容，與前開車禍事實並不相符。
（二）又查，被告於八十九年十月五日偵查庭所為「我從臺中火力發電廠西碼頭開二
      十五噸砂石車行經車禍發生地，死者（指鄧傳中）從渠右邊通過，那時我行駛
      靠近安全島的快車道，死者（指鄧傳中）還向我打招呼，但是我不認識死者，
      我前面有一台貨櫃車（即指本案乙○○所駕駛之聯結車），貨櫃車的車前面又
      有一台轎車，到自強路口時因綠燈轉黃燈，北上車輛在外車道的車輛可以右轉
      ，南下的車輛可以左轉，那時前面的貨櫃車一直對前面的小客車閃爍大燈催促
      他闖紅燈通過，但因小客車踩剎車未通過，致使貨櫃車緊急剎車，並將車輛開
      往中間車道，致使貨櫃車車尾的橫桿撞到死者的小客車駕駛座，小客車被貨櫃
      車拉著走，貨櫃車踩剎車後，小客車往前衝，撞到貨櫃車的輪胎，並又彈回來
      」等語之證言，係就上開乙○○所涉業務過失致死案件之案情有重要關係之事
      項，亦有臺灣臺中地方法院檢察署八十九年十月五日偵訊筆錄（附於臺灣臺中
      地方法院檢察署八十九年度偵字第一三０六一號偵卷第十六頁）及被告於供前
      具結之證人結文（附於上開偵卷第十八頁）可佐，且被告所述證言與前開車禍
      之事實並不相符，已如前述；又查，被告證稱：車禍當時係乙○○緊急剎車，
      將車輛自快車道開往中間車道，致車尾橫桿撞致鄧傳中小客車之駕駛座，並拖
      行鄧傳中之小客車云云，惟倘確如被告所證言，則現場亦應會有聯結車之剎車
      痕跡自快車道往中間車道，惟據證人即承辦警員蔡仲銘於偵訊所述：現場沒有
      發現緊急變換車道的痕跡等語（八十九年十月三十日偵訊），復依道路交通事
      故調查報告表之事故現場圖所示，均無剎車痕跡之註記，被告所述亦與現場跡
      證不符；且查，前開車禍發生前乙○○確實與李昌貞自高雄港載運貨櫃，並跟
    隨證人李昌貞所駕駛聯結車後方，欲前往臺中港送貨，途至台中縣梧棲鎮○○
      路與自強路交岔路口因遇紅燈等待號誌通行時，乙○○所駕聯結車係停在李昌
      貞所駕聯結車後方，而遭酒醉及未注意車前狀況之鄧傳中駕車自後追撞，乙○
      ○遂按喇叭示意李昌貞停車協助處理，並打電話報案，李昌貞並等待處理員警
      到場才離開，車禍發生時並未見被告駕駛二十五噸砂石車通過等節，除據證人
      乙○○、李昌貞及處理員警蔡仲銘到庭證稱無訛外，復有警訊筆錄、內政部警
      政署高雄港務警察所八十九年十一月二十四日（八九）高港警行字第○○三四
      三號函、及交通部臺中港務局八十九年十一月十四日（八九）中港警字第一二
      一二三號函在卷可依，是被告前開偵查證詞所言，亦與車禍案件現場狀況不符
      ，被告前開於八十九年十月五日偵查證詞所言，確係虛偽陳述甚明。
（三）再查，鄧傳中倘於車禍前數秒始與被告打招呼後，即遇車禍，被告竟未停車救
      助鄧傳中，隨即離開現場，亦悖於常情。至被告提出之八十八年九月至八十九
      年一月間明德醫院之就醫費用證明，足証明被告於八十八、八十九年間均有在
      梧棲地區就醫，惟無從証明其未為偽証。至選任辯護人另提出依證人即車禍案
      件承辦警員蔡仲銘證稱：「兩個輪胎（指乙○○所駕聯結車之右後輪）黏在一
      起，在後輪轉得很慢」等語（參見臺灣臺中地方法院檢察署八十九年度偵字第
      一三０六一號卷第四九頁），再參以聯結車之右後輪相片及被告甲○○於車禍
      發生翌日，經過現場所見之停留於現場之肇事聯結車，見該聯結車於車禍後，
      其右後輪前組鋼板斷裂，輪胎向後黏向後組，且後輪之前組外輪留有鄧傳中所
      駕小客車車身之藍色油漆，而認車禍時係乙○○所駕之聯結車向前移動，外力
      由前方向後方撞擊，致前組輪胎向後黏向後組，而認當時並非鄧傳中所駕小客
      車追撞乙○○之聯結車云云，惟查無積極証據証明聯結車右後輪胎之外輪上之
      藍色痕跡，係屬鄧傳中所駕小客車之車身油漆，且查，乙○○所駕之聯結車之
      後拖板車，右後輪胎共有四個，二個輪胎在前，二個在後，車禍發生後，係後
      組輪胎往前黏向前組輪胎，並非前組輪胎往後黏向後組輪胎之事實，亦據證人
      即該聯結車之修車師傅林水井於警訊證述：八十九年六月間確實有修理系爭板
      車，修理板車時我記得是左後車軸向前擠壓等語在卷，並有車板維修請款單可
參，證人林水井因時間久遠，或對左右後輪何者受擠壓記憶不清，惟尚能記憶
      係後輪壓往前輪，是依上開證人林水井之警訊証詞，亦不足証明本件聯結車係
      右後輪前組輪胎壓往後組輪胎，復查無其他積極証據証明本件係乙○○所駕聯
      結車因變換車道而撞擊鄧傳中所駕小客車，是選任辯護人前述個人推測之詞，
      並非可採。另選任辯護人再指稱：警方只提出對被告不利的照片云云，亦係推
      測之詞，不足為有利於被告之認定。事証明確，被告右揭偽證犯行堪予認定。
二、核被告甲○○所為，係犯刑法第一百六十八條之偽證罪。爰審酌被告明知未目睹
    車禍經過，竟因身罹癌症，且與死者鄧傳中略有淵源，復認本件車禍案件對死者
    鄧傳中不利，而起意設詞構陷乙○○，浪費司法資源，犯後猶矯飾其詞，顯非可
    取，公訴人雖具體求處被告有期徒刑三年，惟被告於偵查中為虛偽證詞，幸經檢
    察官詳實調查，且車禍案件除依現場證人證詞外，尚有其他跡証足以參佐，是被
    告證詞未能造成影響裁判之結果，是其經致損害雖非輕微，然主係徒增司法資源
    之耗費，倘量處有期徒刑三年實嫌過重，爰量處如主文所示之刑。末查，被告前
    於七十四年間因妨害公務案件，經臺灣臺東地方法院判處有期徒刑六月確定，於
    七十四年十二月十日易科罰金執行完畢，有臺灣臺中地方法院檢察署刑案資料查
    註紀錄表及臺灣高等法院刑被告全國前案紀錄表在卷可按，被告前開案件經執行
    完畢後，五年以內未曾受有期徒刑以上刑之宣告，其經此教訓，當知警惕而無再
    犯之虞，本院綜核各情，所宣告之刑，認以暫不執行為適當，併予宣告緩刑四年
    ，以啟自新。
據上論斷，應依刑事訴訟法第二百九十九條第一項前段，刑法第一百六十八條、第七
十四條第二款，判決如主文。
中      華      民      國    九十一    年      二      月      四      日
                                        臺灣臺中地方法院刑事第四庭
                                            法  官    黃  家  慧
右正本證明與原本無異。
如不服本判決，應於判決送達後十日內向本院提出上訴狀，上訴於臺灣高等法院臺中
分院( 須附繕本 )。
                                            書記官
中      華      民      國    九十一    年      二      月      四      日
附論罪科刑法條
刑法第一百六十八條
於執行審判職務之公署審判時或於檢察官偵查時，證人、鑑定人、通譯於案情有重要
關係之事項，供前或供後具結，而為虛偽陳述者，處七年以下有期徒刑。
